【裁判字號】    99,訴,1482
【裁判日期】    991230
【裁判案由】    偽造文書
【裁判全文】
臺灣臺北地方法院刑事判決              99年度訴字第1482號
公  訴  人  臺灣臺北地方法院檢察署檢察官
被      告  張海燕
選任辯護人  方伯勳律師
            李建慶律師
上列被告因偽造文書案件，經檢察官聲請簡易判決處刑（99年度
偵字第11516 號），本院認不宜以簡易判決處刑，改依通常程序
審理，被告於本院準備程序進行中，就被訴事實為有罪之陳述，
經本院告知簡式審判程序意旨，並聽取公訴人及被告之意見後，
本院合議庭裁定依簡式審判程序審理，判決如下：
    主  文
張海燕行使偽造私文書，足以生損害於公眾及他人，處有期徒刑
陸月，如易科罰金，以銀元參佰元即新臺幣玖佰元折算壹日；減
為有期徒刑參月，如易科罰金，以銀元參佰元即新臺幣玖佰元折
算壹日。Amendment No.6 To Third Amended And Restated Sha
reholders' Agreement偽簽「Ann Lin」署押壹枚沒收之。
    事  實
一、緣張海燕於民國八十三年間起即任職於習技實業股份有限公
    司（原址設：臺北市松山區○○○路○段三四號七樓，下稱
    習技公司）之總經理秘書。而美國Learning Technologies
    LTD.（下稱LTL公司）與習技公司係控制與從屬公司，LTL公
    司擁有習技公司之全部股權，而LTL 公司不定期開放所屬關
    係企業含習技公司之員工或經理人於具備一定年資、職級及
    業績後得申購LTL 公司之股份，申購時應填具申購書，申購
    價格則依股票當時帳面價格，經LTL 公司審核合格即檢送股
    份認購文件，經由關係企業含習技公司轉交予申購者簽署。
    林偉君為習技公司板橋分公司之經理，乃依此方式於八十五
    年九月三十日購入三千股LTL 公司股份，又於八十九年四月
    三日購入一千股LTL公司股份。而LTL公司於八十九年間，透
    過習技公司轉交LTL公司之Amendment No.6 To Third Amend
    ed And Restated Shareholders' Ag reement（中文譯文為
    第六號修正股東協議書，下稱第六號修正股東協議書）予習
    技公司內持有LTL 公司股份之股東簽署，張海燕取得上開第
    六號修正股東協議書後，竟基於行使偽造私文書之犯意，於
    八十九年十月底某日，在習技公司上開辦公室內，偽造林偉
    君之英文署押（Ann Lin ）一枚，偽以表示林偉君同意上開
    第六號修正股東協議書之內容，並將上開偽造完成之第六號
    股東協議書寄還LTL 公司而行使之，足以生損害於林偉君及
    LTL公司股份管理之正確性。嗣因林偉君發覺有異而提出告
    訴，始循線查獲。
二、案經林偉君訴請臺灣臺北地方法院檢察署檢察官偵查後聲請
    簡易判決處刑，本院不宜以簡易判決處刑，改依通常程序審
    理，張海燕於本院準備程序時為有罪之陳述，經本院合議庭
    裁定由受命法官獨任行簡式審判程序。
    理  由
一、本件被告張海燕所犯之行使偽造私文書罪，係死刑、無期徒
    刑、最輕本刑為三年以上有期徒刑以外之罪，而被告於準備
    程序中就被訴事實為有罪之陳述，經法官告知簡式審判程序
    之旨，並聽取公訴人、被告及辯護人之意見後，本院認為適
    宜由受命法官獨任進行簡式審判程序，合先敘明。
二、上揭犯罪事實，業據被告於偵查及本院審理時坦承不諱（見
    臺灣臺北地方法院檢察署九十八年度偵續一字第一二三號卷
    第一二六頁至第一二七頁、本院卷第四四頁、第五五頁），
    核與證人即告訴人林偉君於偵查中證述情節相符（見上開偵
    續一卷第一二三頁），復有告訴人提出之LTL 公司股票、八
    十五年九月三十日股東合約、八十九年四月三日認股合約及
    中譯文、支票收據、第三次至第六次增修暨重述股東合約全
    文及中譯文等件附卷可按（見臺灣臺北地方法院檢察署九十
    六年度他字第八四四七號卷第一一四頁至第一一五頁、第一
    一六頁至第一一九頁、第一二二頁至第一二九頁、九十七年
    度偵續字第五二一號卷第五三頁、第一九七頁至第四一六頁
    、九十九年度他字第一七四號卷第五頁），是被告上揭任意
    性自白與事實相符，堪以採信。本件事證明確，被告上揭犯
    行，洵堪認定，應予依法論科。
三、論罪科刑
  (一)被告行為後，刑法部分條文業於九十四年一月七日修正，於
    九十四年二月二日公布，並於九十五年七月一日施行。按行
    為後法律有變更者，適用行為時之法律。但行為後之法律有
    利於行為人者，適用最有利於行為人之法律，刑法第二條第
    一項定有明文（刑法第二條係規範行為後法律變更所生新舊
    法律比較適用之準據法，是刑法第二條本身雖經修正，但該
    條文既屬適用法律之準據法，本身尚無比較新舊法之問題，
    應逕適用裁判時之刑法第二條規定以決定適用之刑罰法律）
    。又比較時應就罪刑有關之共犯、未遂犯、想像競合犯、牽
    連犯、連續犯、結合犯，以及累犯加重、自首減輕暨其他法
    定加減（如身分加減）與加減例等一切規定，綜其全部罪刑
    之結果而為比較（最高法院九十五年第八次刑事庭會議決議
    參照）。
  1.被告行為後，刑法第三十三條第五款業已修正規定「罰金：
    新臺幣一千元以上，以百元計算之。」，與修正前舊刑法第
    三十三條第五款規定「罰金：一元（按係銀元，折算為新臺
    幣三元）以上。」不同。比較新舊法結果，以舊法較有利於
    行為人，新法並無對被告較為有利之情形。
  2.被告行為後，業已增訂刑法施行法第一條之一，並規定：「
    中華民國九十四年一月七日刑法修正施行後，刑法分則編所
    定罰金之貨幣單位為新臺幣。九十四年一月七日刑法修正時
    ，刑法分則編未修正之條文定有罰金者，自九十四年一月七
    日刑法修正施行後，就其所定數額提高為三十倍。但七十二
    年六月二十六日至九十四年一月七日新增或修正之條文，就
    其所定數額提高為三倍。」，是就現行刑法中，有關於罰金
    刑最高度處罰之規定已有修正，惟經比較增訂之刑法施行法
    第一條之一與被告於上揭行為時之罰金罰鍰提高標準條例第
    一條前段、現行法規所定貨幣單位折算新臺幣條例第二條結
    果，二者規定適用之結果並無不同，依最高法院九十五年第
    二十一次刑事庭會議決議意旨，應依一般法律適用原則，適
    用裁判時法。
  3.綜上所述，本件經綜合比較之結果，應以修正前刑法之規定
    較有利於被告，自應一體適用修正前刑法之規定。
  (二)查被告於上開第六號修正股東協議書偽簽告訴人林偉君之英
    文署押「Ann Lin 」，具有表示告訴人同意上開第六號修正
    股東協議書之內容具有私文書之性質。被告偽造上開「第六
    號修正股東協議書」，自足生損害於告訴人及LTL 公司股份
    管理之正確性。核被告所為，係犯刑法第二百十六條、第二
    百十條行使偽造私文書罪。被告上開偽造「Ann Lin 」署押
    ，為偽造私文書行為之部分行為；其偽造私文書之低度行為
    ，為行使偽造私文書之高度行為所吸收，均不另論罪。爰審
    酌被告並無任何前案紀錄，有臺灣高等法院被告前案紀錄表
    在卷可按，素行尚可，為習技司之總經理秘書，竟未得告訴
    人之同意即代告訴人簽署第六號修正股東協議書，而以上開
    方式偽造文書持以向LTL 公司行使，致告訴人受有損害，且
    迄今未與告訴人達成和解，兼衡事後坦承犯行，尚有悔意等
    一切情狀，量處如主文所示之刑，另被告行為後，罰金罰鍰
    提高標準條例業已廢止，而刑法第四十一條第一項前段關於
    易科罰金之折算標準分別於九十年一月十日及九十四年二月
    二日修正公佈，並各於九十年一月十二日及九十五年七月一
    日生效施行，易科罰金之適用範圍擴大為最重本刑五年以下
    有期徒刑之罪，已由舊法之以銀元一百元、二百元、三百元
    折算一日修正為以新臺幣一千元、二千元、三千元折算一日
    ，因屬科刑規範事項之變更，其折算標準為裁判時所應諭知
    ，自有就新舊法規定比較之必要，經比較新舊法結果，以被
    告行為時之九十年一月十二日生效施行之刑法第四十一條之
    規定較為有利於被告，是被告應依前述修正前刑法第四十一
    條第一項前段、廢止前罰金罰鍰提高標準條例第二條、現行
    法規所定貨幣單位折算新臺幣條例第二條之規定，諭知易科
    罰金之折算標準。又按中華民國九十六年罪犯減刑條例業經
    立法院三讀通過，總統公布，並定於九十六年七月十六日施
    行，本件被告所犯之上開行使偽造私文書罪罪，犯罪時間係
    在九十六年四月二十四日以前，且本院前開所宣告之刑，尚
    未逾同條例第三條第一項本文所規定不予減刑之刑度，自應
    依同條例第二條第一項第三款之規定，就被告前揭所宣告之
    有期徒刑，予以減刑二分之一，並依修正前刑法第四十一條
    第一項前段、廢止前罰金罰鍰提高標準條例第二條之規定、
    現行法規所定貨幣單位折算新臺幣條例第二條之規定，諭知
    易科罰金之折算標準。又被告在上開偽造之第六號修正股東
    協議書上「Lin Wei Chun」欄簽署之「Ann Lin」一枚，應
    依刑法第二百十九條規定，宣告沒收之，至偽造之上開第六
    號修正股東協議書，雖屬供本件犯罪所用之物，然業已交付
    LTL 公司行使，非屬被告所有，爰不予宣告沒收。
據上論斷，應依刑事訴訟法第四百五十二條、第二百九十九條第
一項、第二百七十三條之一第一項，修正後刑法第二條第一項前
段，刑法第二百十六條、第二百十條、第二百十九條，九十年一
月十二日生效施行之刑法第四十一條第一項前段，刑法施行法第
一條之一第一項、第二項前段，廢止前罰金罰鍰提高標準條例第
二條，現行法規所定貨幣單位折算新臺幣條例第二條之規定，中
華民國九十六年罪犯減刑條例第二條第一項第三款、第七條、第
九條，判決如主文。
本案經檢察官陳國安到庭執行職務。
中    華    民    國    99    年    12    月    30    日
                  刑事第十八庭  法  官  林玉蕙
上正本證明與原本無異。
如不服本判決應於收受送達後10日內向本院提出上訴書狀，並應
敘述具體理由；其未敘述上訴理由者，應於上訴期間屆滿後20日
內向本院補提理由書（均須按他造當事人之人數附繕本）「切勿
逕送上級法院」。告訴人或被害人如對於本判決不服者，應具備
理由請求檢察官上訴，其上訴期間之計算係以檢察官收受判決正
本之日期為準。
                                書記官  陳怡君
中    華    民    國    99    年    12    月    30    日
附錄本案論罪科刑法條
中華民國刑法第210條
（偽造變造私文書罪）
偽造、變造私文書，足以生損害於公眾或他人者，處 5 年以下有
期徒刑。
中華民國刑法第216條
（行使偽造變造或登載不實之文書罪）
行使第 210 條至第 215 條之文書者，依偽造、變造文書或登載
不實事項或使登載不實事項之規定處斷。

司法院資訊處製作；財團法人民間司法改革基金會備份。
